臺灣高雄地方法院刑事判決　　　　　　　96年度訴字第2207號
公　訴　人　臺灣高雄地方法院檢察署檢察官
被　　　告　丙○○
　　　　　　　　　　（現於台灣高雄看守所羈押中）
指定辯護人　本院公設辯護人陳信凱
上列被告因毒品危害防制條例案件，經檢察官提起公訴（96年度
偵字第10288 號），本院判決如下：
    主  文
丙○○販賣第一級毒品，處有期徒刑拾陸年，扣案如附表編號
所示第一級毒品海洛因沒收銷燬之，編號所示外包裝及編號
、所示物品均沒收，販賣第一級毒品所得新台幣壹仟元沒收之
，如全部或一部不能沒收時，以其財產抵償之。又販賣第一級毒
品，未遂，處有期徒刑拾陸年，扣案如附表編號所示電子秤上
殘留第一級毒品海洛因沒收銷燬之，其餘如編號至所示物品
（SIM 卡除外）均沒收。應執行有期徒刑拾年，扣案如附表編
號所示第一級毒品海洛因及編號所示電子秤上殘留第一級毒
品海洛因均沒收銷燬之，編號所示外包裝及編號至所示物
品（SIM 卡除外）均沒收，販賣第一級毒品所得新台幣壹仟元沒
收之，如全部或一部不能沒收時，以其財產抵償之。
其他被訴販賣毒品部分無罪。
    事  實
一、丙○○明知海洛因係毒品危害防制條例第2 條第2 項第1 款
    所定第一級毒品，依法不得販賣或持有，猶基於販賣第一級
    毒品之犯意，先以其所使用之0000000000號行動電話門號與
    甲1（真實年籍、姓名詳卷）聯絡販賣毒品事宜，俟雙方達成
    合意後，再於民國96年4 月4 日12時許，在高雄市○○區○
    ○路和春戲院旁，由丙○○以新台幣（以下同）1000元代價
    販賣第一級毒品海洛因1 包予甲1而既遂。嗣於同日13時10分
    許，甲1騎乘機車行經高雄市三民區○○○路、九如一路之際
    ，因形跡可疑而遭警盤檢查獲，並扣得其向丙○○所購得之
    前開第一級毒品海洛因1 包（檢驗前淨重0.11公克、檢驗後
    0.081 公克）。
二、丙○○另基於販賣第一級毒品海洛因之犯意，於96年4 月3
    日某時許，先以不詳方式與乙○○（綽號「芬新」）聯絡，
    雙方達成由丙○○以6500元代價販賣第一級毒品海洛因1 包
    予乙○○之合意後，原本約定於同年月5 日凌晨0 時許在丙
    ○○位於高雄市○○區○○路370 號3 樓之8 住處樓下交付
    毒品，惟因丙○○乃於96年4 月4 日22時40分許、已在該址
    遭警持本院核發之搜索票前往執行搜索而未及交付海洛因，
    現場另扣得其所有之如附表編號至所示物品。丙○○遭
    警查獲後，因其所使用0000000000號行動電話門號仍接獲多
    通由乙○○以00000000 00 號行動電話門號撥打之來電，乙
    ○○更接續於同年月5 日0 時2 分傳送「我在樓下啦！這裡
    6500快下來拉！東西要好」、同日時14分傳送「現在是怎樣
    你也說一下啊我在樓下很久了耶要我一直等下去嗎？你好歹
    也給我消息吧！」及旋即於0 時16分又傳送「我好難過籌錢
    籌一整天了又想尿尿。拜託東西用好的，不然都不會止」等
    電話簡訊至丙○○所使用0000000000行動電話門號，當時在
    樓上執行搜索之員警立刻循線在丙○○上開住處樓下而當場
    查獲乙○○，且同時扣得乙○○欲用來購買毒品之現金6000
    元，始查悉上情。
三、案經高雄市政府警察局三民第二分局報請台灣高雄地方法院
    檢察署檢察官偵查起訴。
    理  由
壹、關於本件證據能力之意見：
  一、證人乙○○、甲1於警詢之陳述均有證據能力：
      查證人乙○○、甲1於警詢中均指證曾於前揭時、地向被告
      購買毒品等情，嗣經本院依法按址傳喚、拘提，俱未能於
      審判中依法到庭證述，是其所在不明而傳喚不到之事實已
      臻明確。本院審酌該等證人遭警查獲當日乃分別為警詢問
      並製作筆錄，相距案發時點較近，當時記憶自較深刻，可
      立即反應所知，不致因時隔日久而遺忘案情；亦無來自被
      告同庭在場之壓力，而出於不想生事之指證，或故為迴護
      被告，而事後串謀之可能。綜此以觀，證人乙○○、甲1警
      詢中所為陳述客觀上應具較可信之特別情況，且為證明犯
      罪事實存否所必要，依刑事訴訟法第159 條之3 規定，渠
      等警詢中所為證言均有證據能力。
  二、卷附0000000000行動電話通聯紀錄具有證據能力：
      本件固據辯護人以0000000000號行動電話門號並非被告所
      使用、且與本案不生任何關連為由，主張卷附該行動電話
      門號通聯紀錄不具證據能力云云。然本院參諸證人甲1乃證
      稱係撥打0000000000號行動電話門號與被告聯絡購買毒品
      事宜，另佐以被告於96年4 月4 日為警查獲後，亦供承其
      確有使用0000000000號行動電話等語，從而客觀上實難遽
      認前開行動電話通聯紀錄要與本案不生任何關連性。是辯
      護人前揭所言容非可採，故卷附0000000000行動電話通聯
      紀錄依法仍有證據能力。
  三、證人乙○○、甲1於偵查之陳述均有證據能力：
      證人乙○○、甲1於本件案發後，乃分別於偵查中經檢察官
      傳喚而就本案事實具結證述，從而渠等前揭所為審判外陳
      述性質上屬於傳聞證據，且無刑事訴訟法第159 條之1 至
      之4 明定之例外情形，依法原不具證據能力。然參以此等
      陳述既經檢察官暨被告均明知其有第159 條第1 項不得為
      證據之情形，猶未於言詞辯論終結前聲明異議，本院復審
      酌該等陳述作成之外部情況並無不當，揆諸同法第159 條
      之5 規定，本院自得逕以該等證人前揭陳述採為認定事實
      之依據。
貳、有罪部分：
  一、訊之被告固坦承前開0000000000號行動電話門號係其本人
      使用，且於遭警查獲前一天曾與乙○○約定以6500元購買
      海洛因等事實，惟矢口否認有何販賣第一級毒品犯行。辯
      稱：伊並沒有販賣第一級毒品海洛因予乙○○及甲1，而伊
      也沒有使用過0000000000號行動電話門號；伊都是與乙○
      ○合資購買後再平分，扣案如附表編號所示第一級毒品
      海洛因1 包是供自己施用，電子秤則是用來秤艾草，夾鏈
      袋是裝胃藥、肝藥所用云云。經查：
    (一)被告於96年4 月3 日某時許，曾以不詳方式與乙○○聯絡
      以6500元購買第一級毒品海洛因事宜；惟被告乃於96年4
      月4 日22時40分許，在位於高雄市○○區○○路370 號3
      樓之8 住處為警查獲。嗣被告遭警查獲後，其所使用0000
      000000號行動電話仍接獲多通由乙○○以0000000000號行
      動電話門號撥打之來電，而乙○○更接續於同年月5 日0
      時2 分傳送「我在樓下啦！這裡6500快下來拉！東西要好
      」、同日時14分傳送「現在是怎樣你也說一下啊我在樓下
      很久了耶要我一直等下去嗎？你好歹也給我消息吧！」及
      同日時16分又傳送「我好難過籌錢籌一整天了又想尿尿。
      拜託東西用好的，不然都不會止」等電話簡訊至丙○○所
      使用前開行動電話門號等情，業據乙○○先後於警詢及96
      年5 月8 日偵查中證述綦詳，並有電話簡訊翻拍照片9 幀
      在卷可稽，另扣得附表編號所示插用0000000000門號SI
      M 卡之行動電話1 支可證，復據被告於本院審理中坦認上
      情不諱，足徵被告此部分自白核與事實相符，堪予採信。
      其次，證人甲1於96年4 月4 日12時許，在高雄市○○區○
      ○路和春戲院旁購得第一級毒品海洛因1 包後，旋於同日
      13時10分許在高雄市三民區○○○路、九如一路口為警查
      獲，而前開毒品送請鑑定後確含有第一級毒品海洛因成分
      （檢驗前淨重0.11公克、檢驗後淨重0.081 公克）一節，
      迭據甲1於警詢及偵查中證述屬實，且有高雄市立凱旋醫院
      濫用藥物成品檢驗鑑定書1 份在卷可佐，是此部分之事實
      亦堪採信。
    (二)蓋本件業據證人甲1證稱：其係於96年4 月4 日12時許，在
      高雄市○○區○○路和春戲院旁，以1000元代價向被告購
      買第一級毒品海洛因1 包後，旋於同日13時10分許，在高
      雄市三民區○○○路、九如一路口遭警查獲，且其係以行
      動電話（為避免洩漏證人身分，此部分資料未便於判決書
      中公開）與被告所使用之0000000000號行動電話門號聯絡
      購買毒品事宜，被告則是從高雄市○○區○○路370 號大
      樓地下室騎乘車牌號碼ZFC-657 號輕型機車前往進行交易
      等語綦詳。是以證人甲1雖未當庭指認被告。然其在警詢中
      指認被告之初，業已知悉該販賣毒品之人及其相貌為何，
      從而員警命其當場指認被告之口卡片及照片，僅係進一步
      確認犯人身分而已，此乃查證方法之一，要與一般證人於
      犯罪現場，因突然發生刑案，為確保指認程序能符合心理
      學之認知及記憶原理，提高指認的正確性，宜以列隊指認
      為主，且不應對目擊者有任何不適切之暗示等要求有別，
      對於人權之保障及發現真實亦無影響（最高法院93年台上
      字第6761號判決、95年度台上字第6166號判決均採同一見
      解），實無再命證人甲1必須同時就被告與其他人等之多數
      照片一併指認之必要，縱令員警未能安排多數其他人及照
      片一併命甲1指認，亦難謂其指認程序於法有違而影響其前
      揭證述具有證據能力之判斷，合先敘明。
    (三)茲就證人甲1所述各情與本案其他證據方法交參以觀，該證
      人前揭證述其與被告彼此間使用行動電話聯絡交易毒品之
      過程，確與卷附0000000000行動電話通聯紀錄所載內容相
      符。又參諸被告除於96年5 月30日偵查訊問中坦認確有騎
      乘使用車牌號碼ZFC- 657號輕型機車一節無誤外，其於96
      年4 月4 日為警查獲後，更自承確有使用0000000000號行
      動電話之情不諱，此有卷附被告警詢筆錄1 份可證。是本
      院參諸承辦員警於該次筆錄製作過程中，均未針對被告是
      否曾以0000000000號行動電話門號與證人甲1聯絡購買毒品
      等情詢問被告，而被告依然主動供承該0000000000號電話
      確係伊所使用等語，是其此部分自白相較於事後辯解之詞
      ，應具有高度可信性。再依上開通聯紀錄所示，該行動電
      話門號收、發話所使用基地台位置大抵約在高雄市○○區
      ○○路391 號或建工路431 號12樓，相距被告位於高雄市
      三民區○○路370 號3 樓之8 住處不過咫尺，仍屬一般行
      動電話基地台無線電波發射之合理範圍，客觀上亦可推認
      該行動電話門號確係被告所使用與證人甲1聯絡前揭交易毒
      品事宜者無訛。從而被告辯稱未曾使用0000000000行動電
      話門號與甲1聯絡及販賣毒品予甲1云云，俱非可採。故被告
      於上述時、地確有以1000元代價販賣第一級毒品海洛因1
      包予甲1之事實，洵堪認定。
    (四)次者，證人之陳述有部分前後不符，或相互間有所歧異時
      ，究竟何者為可採，法院仍得本其自由心證予以斟酌，非
      謂一有不符或矛盾，即應認其全部均為不可採信，茍其對
      基本事實之陳述，與真實性無礙時，則仍非不得予以採信
      （最高法院93年度台上字第5349號判決採同一見解）。查
      證人乙○○前於96年4 月17日偵查訊問中雖證稱：其在96
      年4 月5 日當天是要以6000元向被告購買3 盒珍珠粉云云
      ，然觀諸該證人初於警詢中乃證稱：其以電話傳送上開簡
      訊內容是要以6500元向被告購買毒品海洛因等語；嗣於96
      年5 月8 日再次由檢察官命以證人身分具結證述：96年4
      月5 日凌晨0 時25分是打電話要被告幫忙拿海洛因毒品，
      而且每次都要給被告錢、被告才會幫忙調毒品，但其並不
      知道被告是向誰調毒品，先前作證時（即指96年4 月17日
      訊問程序）沒有說實話是因為被告家裡的人有來拜託，但
      現在其認為已經無須再隱瞞了等語。是本院參以證人乙○
      ○於各次訊問過程中既已針對向購買被告毒品之時間、地
      點、價格及數量等重要情節供述無誤，並坦稱其在96年4
      月17日所為證述內容並不實在等語無訛，顯見該證人先前
      於96年4 月17日為檢察官訊問時，或因礙於人情及被告在
      庭之壓力而為不實陳述，然依前揭說明，自應以證人乙○
      ○於警詢及96年5 月8 日訊問時所為證述較屬可信，仍不
      得逕謂其所述全然未盡可採而遽為被告有利之認定。
    (五)準此，本院細繹證人乙○○前於警詢及96年5 月8 日檢察
      官訊問時所述各情，並依以前揭行動電話簡訊翻拍照片內
      容交參以觀，堪認證人乙○○事前業與被告合意約定以65
      00元購買等價之第一級毒品海洛因，且乙○○於96年4 月
      5 日凌晨抵達被告住處樓下後，亟欲立即向被告拿取毒品
      施用而解除毒癮等情屬實，要非如被告所辯稱：伊係與乙
      ○○共同出資向他人購買後再行平分云云。至證人乙○○
      遭警查獲之際雖僅扣得如附表編號所示現金6000元，然
      此部分乃據其證稱：只有拿6000元要給他（參見96年度偵
      卷第10288 號卷第53頁）等語，又依前開簡訊內容顯示該
      證人事前已盡力籌款欲購買毒品，縱其事後或因未能籌得
      足夠款項、以致只能先行支付6000元予被告作為購買毒品
      之對價，衡情亦與常理無悖，仍無礙於前揭犯罪事實之認
      定。次者，本件就被告販賣第一級毒品海洛因予乙○○部
      分，雖未能併予扣得毒品可資憑佐，然參諸證人乙○○於
      前述交易毒品過程僅與被告1 人單獨接洽，並合意約定購
      買毒品之數量、價格，及指定交易地點為被告前揭住處樓
      下，事後更擬由被告負責交付毒品及收受款項，綜此足認
      被告主觀上確有販賣第一級毒品之犯意無訛。
    (六)再佐以被告為警查獲之際乃同時扣得如附表編號、所
      示電子秤1 台及空夾鏈袋4 包，其中電子秤業由本院依職
      權送請鑑定結果確有呈現第一級海洛因陽性反應，有卷附
      高雄醫學大學附設中和紀念醫院0000-000號檢驗報告1 紙
      可證，顯見被告客觀上亦有使用該等物品進行分裝而實施
      前揭販賣第一級毒品之事實。故被告就此辯稱電子秤是用
      來秤艾草，夾鏈袋是裝胃藥、肝藥所用云云，無非僅為臨
      訟卸責之詞，俱無足採。是其所為業已該當販賣第一級毒
      品之罪，堪可認定。
    (七)邇來政府為杜絕毒品氾濫，毒害人民甚深，再三宣導教民
      眾遠離毒品、媒體之報導既深且廣，對於毒品之禁絕，應
      為民眾所熟悉。又政府對於查緝施用、轉讓及販賣毒品無
      不嚴格執行，且販賣毒品罪更係重罪，設若無利可圖，衡
      情一般持有毒品者，當不致輕易將持有毒品交付他人。況
      且，第一級毒品海洛因價格不貲，且販賣毒品係違法行為
      ，非可公然為之，亦無公定之價格，不論任何包裝，均可
      任意分裝增減分量，每次買賣價量，亦可能隨時依雙方間
      之關係深淺、資力、需求量及對行情之認知、來源是否充
      裕、查緝是否嚴緊，購買者被查獲時供述購買對象之可能
      性風險之評估等，因而異其標準，並機動調整，非可一概
      而論，是販賣利得除經坦承犯行或價量俱臻明確外，委難
      查得實情，販賣之人從價差或量差中牟利方式雖異，其意
      圖營利之非法販賣行為則屬同一。是本件雖未能明確查悉
      被告取得前開毒品之代價為何，然參諸前開說明，被告販
      賣前開第一級毒品海洛因主觀上確有牟利意圖之事實，亦
      堪認定。
    (八)此外，本案固據檢察官提出員警前於96年4 月4 日在被告
      住處內搜獲如附表編號所示第一級毒品海洛因1 包，擬
      作為證明被告涉有販賣第一級毒品犯行之依據。然本院參
      酌該包海洛因送請鑑定結果，檢驗前、後淨重分別為0.05
      公克及0.02公克，數量甚微，有卷附高雄市立凱旋醫院濫
      用藥物成品檢驗鑑定書1 份可參，從而該包毒品客觀上實
      與一般施用毒品後剩餘之殘渣袋無異，尚難遽認其果係被
      告欲販賣予證人乙○○之毒品，猶未可率爾憑為不利於被
      告之證據方法，附此敘明。
    (八)綜前所述，本件事證明確，被告先後以1000元販賣第一級
      毒品海洛因1 包予甲1既遂，及以6500元販賣第一級毒品予
      乙○○未遂等犯行俱堪認定，應依法論科。
  二、查海洛因係毒品危害防制條例第2 條第2 項第1 款所定第
      一級毒品，依法不得持有、施用及販賣。核被告丙○○所
      為，各係違反毒品危害防制條例第4 條第1 項販賣第一級
      毒品既遂罪（犯罪事實一部分），及同條第6 項、第1項
      販賣第一級毒品未遂罪（犯罪事實二部分）。被告販賣第
      一級毒品海洛因前持有海洛因之低度行為，應為販賣之高
      度行為所吸收，均不另論罪。本件被告就犯罪事實二部分
      雖與乙○○達成販賣第一級毒品之合意而著手於販賣毒品
      行為之實施，然既未進一步完成收取價金或交付毒品之行
      為，此舉僅得論以未遂犯，當依刑法第26條前段規定，按
      既遂犯之刑度減輕其刑。又被告前揭2 次販賣第一級毒品
      既、未遂犯行，非僅犯意個別，行為、對象亦屬互殊，應
      予分論併罰。再者，被告販賣第一級毒品海洛因予甲1之數
      量尚屬非鉅，與其他販毒集團可輕易獲得厚利之情形相較
      ，實屬情輕法重，揆其犯罪情狀客觀上顯有堪予憫恕之處
      ，本院如逕以宣告最低度之刑罰，猶嫌過重，爰依刑法第
      59條規定就其犯罪事實一部分所涉販賣第一級毒品既遂罪
      部分減輕其刑。爰審酌被告之素行、犯罪動機、目的及手
      段，又其販賣毒品數量非鉅，與其他販毒集團可輕易獲得
      厚利之情形相較，本案犯罪所生危害尚非重大，惟犯罪後
      猶飾詞否認販賣毒品犯行等一切情狀，分別量處如主文所
      示之刑，並定其應執行之刑，以資懲儆。
  三、按依毒品危害防制條例第18條第1 項規定，得諭知沒收並
      銷燬之者，以查獲之毒品及專供製造或施用毒品之器具為
      限，並不及於毒品之外包裝，而毒品之外包裝有防止毒品
      裸露，逸出及潮濕之用，並便於攜帶及運輸，其係供運輸
      毒品所用之物品，應依毒品危害防制條例第19條第1 項規
      定宣告沒收之。又該條所稱「查獲」之毒品，則係指經有
      罪判決書事實欄認定與被告犯罪事實有關之毒品而言，並
      不以經扣押者為必要，倘未能證明該毒品業已滅失，即應
      依上開特別規定，諭知沒收並銷燬之（最高法院92年台上
      字第1288號、91年度台上字第4076號判決意旨參照）。本
      案如附表編號所示第一級毒品海洛因1 包乃被告販售予
      甲1後方始為警查獲，是該包毒品雖非在本案所查扣，然依
      前揭說明，仍應依毒品危害防制條例第18條第1 項前段規
      定沒收銷燬之，另送驗耗費之毒品既已滅失而不存在，再
      無宣告沒收銷燬之必要，而該毒品外包裝既係作為包裝之
      用，自應依同條例第19條第1 項前段規定宣告沒收。又編
      號、、所示電子秤、夾鏈袋及行動電話等物品，俱
      為被告所有且供本件販賣第一級毒品犯罪所用之物，均依
      毒品危害防制條例第19條第1 項前段規定宣告沒收。至行
      動電話門號SIM 卡係使用者向電信業者申請租用而僅取得
      其使用權，並非申請使用者所有（最高法院92年度台上字
      第6836號判決意旨參照），故本件扣案0000000000號行動
      電話門號SIM 卡1 張不予沒收。再編號所示電子秤上殘
      留之微量第一級毒品海洛因亦屬查獲之毒品，應同依毒品
      危害防制條例第18條第1 項前段規定沒收銷燬，方屬適法
      （最高法院93年台上字第4034號判決採同一見解）。此外
      ，刑法沒收之物，雖指原物，但金錢為代替物，重在兌換
      價值，而不在原物，自難拘泥於沒收原物之理論，認沒收
      販賣毒品所得之金錢，以當場查獲扣押者為限，且毒品危
      害防制條例第19條第1 項係刑法第38條第1 項第3 款、第
      3 項但書之特別規定，政府為肅清毒品，貫徹禁政，既設
      專條，採義務沒收主義，揆諸立法主意旨，當不致有此限
      制，故販賣毒品所得之金錢，苟能認定其係販賣毒品所得
      之款（例如販毒所得之款，業經消費寄託或消費借貸與他
      人，則應認該販毒所得之款仍屬存在），不以當場查獲扣
      押者為限，此有最高法院66年度第8 次刑事庭會議決議可
      資參照。是依前開決議意旨，販賣毒品所得之金錢，無論
      已否扣案，如仍屬存在，即應依法沒收。承前所述，被告
      販賣第一級毒品予甲1得款1 千元雖未據扣案，然無證據證
      明已不存在，依法仍應就此部分販賣毒品所得財物依毒品
      危害防制條例第19條第1 項諭知沒收，如全部或一部不能
      沒收時，以其財產抵償之。
  四、另查，本案雖由高雄市政府警察局三民第二分局員警於96
      年4 月4 日前往被告上開住處查獲如附表編號所示第一
      級毒品海洛因1 包，然該等物品尚乏積極事證足認與被告
      前揭販賣毒品犯罪事實相涉，又如附表編號所示電子秤
      上殘留之些微第二級毒品甲基安非他命，亦與本案不生任
      何關連，從而該等物品實乃攸關被告是否涉有其他犯罪之
      重要證物，如率爾宣告沒收銷燬，恐將造成其前述犯行因
      證據滅失而有難以論斷之虞，是以本院遂認猶未可就此等
      扣案物品逕予諭知沒收銷燬為當。至附表編號所示現金
      6000元雖係乙○○擬用以向被告購買毒品之價款，然因尚
      未及移轉交付予被告收受即遭查獲，自非屬毒品危害防制
      條例第19條第1 項所稱被告販賣毒品所得之財物，是就此
      部分款項亦不予宣告沒收為當。
參、無罪部分：
  一、公訴意旨另以：被告除前揭有罪部分外，復分別基於販賣
      第一級毒品海洛因之犯意，於(一)96年3 月上旬某日，在位
      於高雄市三民區○○○路三民公園內，以2000元代價慢賣
      第一級毒品海洛因1 包予乙○○；及(二)96年3 月中旬某日
      ，在位於高雄市○○區○○路和興戲院旁，同以2000元代
      價慢賣第一級毒品海洛因1 包予乙○○。因認被告就此部
      分亦違反毒品危害防制條例第4 條第1 項販賣第一級毒品
      既遂罪嫌云云。
  二、按犯罪事實應依證據認定之，無證據不得認定其犯罪事實
      。又不能證明被告犯罪者，應諭知無罪之判決，刑事訴訟
      法第154 條第2 項、第301 條第1 項分別定有明文。所謂
      證據，係指足以認定被告確有犯罪行為之積極證據而言，
      該項證據自須適合於被告犯罪事實之認定，始得採為斷罪
      資料。苟積極證據不足為不利於被告事實之認定時，即應
      為有利於被告之認定，更不必有何有利之證據，最高法院
      29年上字第3105號、30年上字第816 號分別著有判例可資
      參照。本件公訴人因認被告就此同涉有販賣第二級毒品罪
      嫌，無非係以證人乙○○先前於警詢及偵查所為證述為其
      論據。惟查：
    (一)販賣毒品行為向來為我國政府所嚴加禁絕，且毒品危害防
      制條例所規定販賣毒品罪之法定刑甚重，因而販賣毒品多
      屬隱密且個別為之，衡諸常情雖有多數人均向同一行為人
      購買毒品之情形，惟因各該購毒者彼此間未必實際見聞其
      他人購買毒品種類、詳細時間、地點、價格或數量等事實
      ，故原則上除有積極事證或在場見聞交易過程之人可資證
      述販賣毒品構成要件事實，據此採為購買毒品者所為證述
      之補強證據外，法院應就行為人各次販賣毒品事實分別獨
      立視之，要不得徒以不同購毒者均指述向同一被告購買毒
      品、或單一購毒者單方面指述其於遭警查獲前業已多次向
      被告購買毒品，即遽為不利於被告之認定，合先敘明。
    (二)次者，刑事訴訟法第156 條第2 項規定：被告或共犯之自
      白不得作為有罪判決之唯一證據，仍應調查其他必要之證
      據，以察其是否與事實相符。其立法意旨乃在防範被告或
      共犯自白之虛擬致與事實不符，故對自白在證據上之價值
      加以限制，明定須藉補強證據以擔保其真實性，並非絕對
      可由法院自由判斷被告或共犯自白之證明力。況犯毒品危
      害防制條例第4 條第1 項至第4 項、第5 條第1 項至第4
      項前段、第6 條第1 項至第4 項、第7 條第1 項至第4 項
      、第8 條第1 項至第4 項、第10條或第11條第1 項、第2
      項之罪，供出毒品來源，因而破獲者，得減輕其刑，同條
      例第17條定有明文，則施用毒品之人，如供出毒品來源因
      而破獲，既得藉以邀求寬典減輕其刑，為擔保其所為不利
      於對向共犯之陳述之真實性，尤應有足以令人確信其陳述
      為真實之補強證據，始得據為不利被告之認定（最高法院
      95年度台上字第4023號判決意旨參照）。本件檢察官針對
      被告前揭有罪部分以外之其餘犯罪事實，除提出證人乙○
      ○前於警詢及偵查中所為不利於被告之陳述外，顯乏相關
      補強證據足資推認該證人所述內容確屬無訛。又前述如附
      表編號所示毒品要與本案無涉，已如前述，編號所示
      行動電話亦僅能推論被告先前曾以該行動電話門號與乙○
      ○聯絡之事實，而是否同以該等方式聯絡交易毒品，猶未
      可知。又附表編號、所示物品乃於96年4 月4 日方始
      為警查獲，要與檢察官前述被告另於同年3 月上旬及中旬
      某日另涉有販賣毒品予乙○○之犯罪時間相隔已近1 月，
      客觀上當未可憑此推斷被告果涉有其他販賣第一級毒品犯
      行。此外，附表編號所示第一級毒品海洛因乃被告販賣
      毒品予甲1之證據，核與販賣毒品予乙○○部分犯罪事實無
      涉，亦不得採為公訴意旨所述被告先前是否確有販賣毒品
      予乙○○之證據。
  三、綜前所述，檢察官所述犯罪事實及所憑證據俱難證明被告
      另涉有除前揭有罪部分以外之其餘販賣第一級毒品犯行，
      縱令被告所辯無從概予採信，然其間有合理懷疑存在，無
      法達到確信其為真實之程度，當不得遽為不利於被告之認
      定。揆諸首揭判例意旨及說明，爰就此部分為被告無罪之
      之諭知，方屬適法。
肆、末按，刑法第168 條規定於執行審判職務之公署審判時或於
    檢查官偵查時，證人、鑑定人、通譯於案情有重要關係之事
    項，供前或供後具結，而為虛偽陳述者，處7 年以下有期徒
    刑。而刑法上之偽證罪，不以結果之發生為要件，一有偽證
    行為，無論當事人是否因而受有利或不利之判決，均不影響
    其犯罪之成立。該罪所謂於案情有重要關係之事項，則指該
    事項之有無，足以影響於裁判之結果者而言，最高法院71年
    台上字第8127號著有判例。查證人乙○○前於偵查中96年4
    月17日經台灣高雄地方法院檢察署檢察官以證人身份傳訊，
    並當庭諭知具結義務及偽證罪之處罰後依法具結，詎其於該
    次訊問中乃謊稱96年4 月4 日當天是要以6000元向被告購買
    3 盒、並非購買海洛因云云，嗣於同年5 月8 日再次為檢察
    官命其就本案具結作證，方始供稱當天是要請被告拿海洛因
    ，先前證述之情並非屬實等語。從而證人乙○○就本件案情
    有重要關係之事項，供前具結而為虛偽陳述，並足以影響裁
    判之結果，是其所為顯涉有刑法第168 條偽證罪，宜由檢察
    官另為適法之處理。
據上論斷，應依刑事訴訟法第299 條第1 項前段、第301 條第1
項前段，毒品危害防制條例第4 條第1 項、第6 項、第18條第1
項前段、第19條第1 項，刑法第11條、第51條第5 款，判決如主
文。
中　　華　　民　　國　　96　　年　　10　　月　　29　　日
                  刑事第四庭  審判長法官 李政庭
                                    法官 王參和
                                    法官 陳明呈
以上正本證明與原本無異。
如不服本判決應於收受本判決後10日內向本院提出上訴書狀，並
應敘述具體理由，如未敘述上訴理由者，應於上訴期間屆滿後20
日內補提理由書狀於本院（均須按他造當事人之人數附繕本）「
切勿逕送上級法院」。
中　　華　　民　　國　　96　　年　　10　　月　　31　　日
 　　　　　　　　　　　　　　　　 書記官 林明忠
附錄本判決論罪科刑之法條：
毒品危害防制條例第4條
製造、運輸、販賣第一級毒品者，處死刑或無期徒刑；處無期徒
刑者，得併科新臺幣1 千萬元以下罰金。
製造、運輸、販賣第二級毒品者，處無期徒刑或7 年以上有期徒
刑，得併科新臺幣7 百萬元以下罰金。
製造、運輸、販賣第三級毒品者，處5 年以上有期徒刑，得併科
新臺幣5 百萬元以下罰金。
製造、運輸、販賣第四級毒品者，處3 年以上10年以下有期徒刑
，得併科新臺幣3 百萬元以下罰金。
製造、運輸、販賣專供製造或施用毒品之器具者，處1 年以上7
年以下有期徒刑，得併科新臺幣1 百萬元以下罰金。
前五項之未遂犯罰之。
附表：
┌──┬────────────┬─────────┬───────────┐
│編號│查獲物品名稱、數量      │  查獲時間、地點  │沒收依據              │
├──┼────────────┼─────────┼───────────┤
│    │第一級毒品海洛因1 包（檢│96年4 月4 日13時10│毒品部分依毒品危害防制│
│  │驗前淨重0.11公克、檢驗後│分許，在高雄市三民│條例第18條第1 項前段沒│
│    │淨重0.081 公克）        │區○○○路、九如一│收銷燬之；包裝袋部分依│
│    │                        │路口，於甲1身上查獲│同條例19條第1 項沒收  │
├──┼────────────┼─────────┼───────────┤
│    │第一級毒品海洛因1 包（檢│96年4 月4 日22時40│雖係查獲之毒品，惟與本│
│  │驗前淨重0.05公克、檢驗後│分許，在高雄市三民│案有罪部分無涉，不予沒│
│    │淨重0.02公克）          │區○○路370 號3 樓│收                    │
│    │                        │之8 查獲          │                      │
├──┼────────────┼─────────┼───────────┤
│    │電子秤1 台              │同上              │其上殘留之第一級毒品海│
│  │                        │                  │洛因依毒品危害防制條例│
│    │                        │                  │第18條第1 項前段沒收銷│
│    │                        │                  │燬之，電子秤部分依同條│
│    │                        │                  │例第19條第1 項沒收；至│
│    │                        │                  │殘留之第二級毒品甲基安│
│    │                        │                  │非他命雖係查獲之毒品，│
│    │                        │                  │惟與本案有罪部分無涉，│
│    │                        │                  │不予沒收              │
├──┼────────────┼─────────┼───────────┤
│  │空夾鏈袋4包             │同上              │毒品危害防制條例第19  │
│    │                        │                  │條第1 項沒收          │
├──┼────────────┼─────────┼───────────┤
│  │0000000000號行動電話1 支│同上              │行動電話壹支沒收；0916│
│    │                        │                  │459804門號SIM 卡不沒收│
├──┼────────────┼─────────┼───────────┤
│  │現金6000元              │96年4 月5 日0 時25│非屬毒品危害防制條例第│
│    │                        │分許，在高雄市三民│19條第1 項所稱販賣毒品│
│    │                        │區○○路370 號樓下│所得之財物，不予沒收  │
│    │                        │，於乙○○身上查獲│                      │
└──┴────────────┴─────────┴───────────┘
